ACORDAO-COMPLETO-2449644

ACÓRDÃO 17191/2021 ATA 35/2021 - PRIMEIRA CÂMARA

VISTOS, relatados e discutidos estes autos de processo de aposentadoria de servidora da Fundação Universidade Federal de São João Del Rei,
ACORDAM os Ministros do Tribunal de Contas da União, reunidos em sessão da Primeira Câmara, diante das razões expostas pelo relator e com fundamento na Constituição Federal, art. 71, III, e na Lei 8.443/1992, arts. 1, V, e 39, II, em:
9.1. considerar ilegal a presente concessão e denegar o registro do respectivo ato;
9.2. orientar a Fundação Universidade Federal de São João Del Rei que não é necessária a emissão de novo ato e tampouco a suspensão do pagamento dos "quintos" judiciais, uma vez que a modulação adotada pelo Supremo Tribunal Federal no RE 638.115/CE permitiu a manutenção da rubrica quando amparada em decisão judicial com trânsito em julgado.

PESSOAL. APOSENTADORIA. QUINTOS. LEI 9.624/1998. RE 638.115/CE.

Primeira Câmara

Fundação Universidade Federal de São João Del Rei.

3. Interessados/Responsáveis:
3.1. Interessado: Maria do Carmo Lara Araújo (XXX.109.296-XX).

13.1. Ministros presentes: Walton Alencar Rodrigues (Presidente), Benjamin Zymler (Relator), Vital do Rêgo e Jorge Oliveira.
13.2. Ministros-Substitutos presentes: Augusto Sherman Cavalcanti e Weder de Oliveira.

BENJAMIN ZYMLER

Cuidam os autos de aposentadoria de servidora da Fundação Universidade Federal de São João Del Rei .
2. A Secretaria de Fiscalização de Integridade de Atos e Pagamentos de Pessoal e de Benefícios Sociais (Sefip) , acompanhada pelo Ministério Público junto ao Tribunal de Contas da União (MPTCU) manifestou-se pela negativa de registro do ato em comento em virtude da concessão da vantagem conhecida como "quintos" (incorporação da remuneração do cargo em comissão e similares) após 8/4/1998, data de publicação da Lei 9.624/1998, em razão da decisão proferida pelo Supremo Tribunal Federal (STF) no RE 638.115/CE.
3. Com base nesse julgado e na modulação ali estabelecida, a unidade técnica formulou a seguinte proposta de encaminhamento:
"12.	Ante o exposto, com fundamento no art. 71, inciso III, da Constituição Federal, no art. 1º, inciso V, e art. 39, incisos I e II, da Lei 8.443/1992, no art. 260 do Regimento Interno do Tribunal de Contas da União, propõe-se: 
Considerar ILEGAL e recusar registro  do ato de Aposentadoria de MARIA DO CARMO LARA ARAUJO do quadro de pessoal do órgão/entidade Fundação Universidade Federal de São João Del Rei, com base nos arts. 71, inciso III, da Constituição Federal, 1º, inciso V, e 39, inciso II, da Lei 8.443/1992 e 260, § 1º, do Regimento Interno.
Com fulcro no art. 262, caput, do Regimento Interno deste Tribunal, determinar ao órgão/entidade Fundação Universidade Federal de São João Del Rei que: 
dispense a devolução dos valores indevidamente recebidos de boa-fé até a data da ciência do órgão/entidade Fundação Universidade Federal de São João Del Rei, do acórdão que vier a ser proferido, com base no Enunciado 106 da Súmula da Jurisprudência do TCU.
informe o teor do acórdão que vier a ser prolatado, encaminhando ao TCU, no prazo de trinta dias, comprovante da data de ciência pelo interessado, nos termos do art. 4º, § 3º, da Resolução TCU 170/2004.
dê ciência, no prazo de quinze dias, contados da notificação, do inteiro teor desta deliberação ao interessado, alertando-o de que o efeito suspensivo proveniente da interposição de eventuais recursos junto ao TCU não o exime da devolução dos valores percebidos indevidamente, caso o recurso não seja provido.
É o relatório.

não há.

Procurador Sergio Ricardo Costa Caribé.

PESSOAL. APOSENTADORIA. "QUINTOS". LEI 9.624/1998. RE 638.115/CE. VANTAGEM AMPARADA EM DECISÃO JUDICIAL TRANSITADA EM JULGADO. ILEGALIDADE DO ATO, NADA OBSTANTE SEJA ASSEGURADA A CONTINUIDADE DO PAGAMENTO DA PARCELA, COMO VPNI, NA FORMA DA MODULAÇÃO ADOTADA PELO STF.

APOSENTADORIA (APOS)

Secretaria de Fiscalização de Integridade de Atos e Pagamentos de Pessoal e de Benefícios Sociais (Sefip).

Trata-se de autos de aposentadoria de servidora da Fundação Universidade Federal de São João Del Rei, no cargo de Operador de Tele Impressora.
O benefício, concedido com fundamento no art. 3º da Emenda Constitucional 47/2005, teve vigência em 3/11/2015, embora somente tenha sido encaminhado a esta Corte em 2020.
2. Os pareceres constantes dos autos foram pela ilegalidade do ato de aposentadoria, com a consequente negativa de registro, em razão da concessão de "quintos" (incorporação da retribuição do cargo em comissão e afins) após 8/4/1998, data de publicação da Lei 8.624. No caso, cuida-se de parcela de R$ 31,60.
3. Com efeito, assiste parcial razão aos pareceres, uma vez que a matéria foi definitivamente resolvida pelo Supremo Tribunal Federal (STF) no RE 638.115/CE.
4. Contudo, uma vez que a vantagem está sendo paga com arrimo em decisão judicial transitada em julgado, há que se observar a modulação estabelecida pelo STF, que permitiu a continuidade de seu pagamento sob a forma de vantagem pessoal nominalmente identificada - o que já vinha acontecendo.
5. Nessa situação, ainda que seja ilegal o ato, seus efeitos financeiros permanecerão e não há necessidade - e nem possibilidade - de emissão novo ato, o que deve ser expressamente informado no acórdão que vier a ser proferido.
6. Também entendo desnecessária a aplicação do Enunciado 106, uma vez que não cabe a esta Corte "dispensar" a devolução de valores pagos com amparo em decisão judicial.
Feitas essas considerações, VOTO por que o Tribunal adote a deliberação que ora submeto a este colegiado.
TCU, Sala das Sessões, em 5 de outubro de 2021.
BENJAMIN ZYMLER 
Relator